臺灣基隆地方法院刑事判決　　　　　　　 96年度訴字第683號
公　訴　人　臺灣基隆方法院檢察署檢察官
被　　　告　甲○○
上列被告因違反毒品危害防制條例案件，經檢察官提起公訴（96
年度毒偵字第1515號），被告就被訴事實為有罪之陳述，本院合
議庭裁定由受命法官獨任進行審判，經改依簡式審判程序審理後
判決如下：
    主  文
甲○○施用第一級毒品，累犯，處有期徒刑拾月，扣案之第一級
毒品海洛因（淨重零點壹壹公克）併同難以析離之包裝袋壹只，
沒收銷燬之，扣案之注射針筒壹支沒收；又施用第二級毒品，累
犯，處有期徒刑肆月。應執行有期徒刑壹年，扣案之之第一級毒
品海洛因（淨重零點壹壹公克）併同難以析離之包裝袋壹只，沒
收銷燬之，扣案之注射針筒壹支沒收。
    事  實
一、甲○○前因施用第一、二級毒品案件，經觀察、勒戒後，認
    有繼續施用毒品之傾向，經臺灣高雄地方法院裁定令入戒治
    處所施以強制戒治，於民國（下同）91年8月31日期滿執行
    完畢，並經臺灣高雄地方法院檢察署檢察官提起公訴，由臺
    灣高雄地方法院以90年度訴字第485號判決分別判處有期徒
    刑7 月及4月、應執行有期徒刑10月確定；復因施用第一級
    毒品，經臺灣高雄地方法院檢察署檢察官提起公訴，由臺灣
    高雄地方法院於91年7月1日，以91年度訴字第919號判決判
    處有期徒刑10月確定；再因施用第二級毒品，經臺灣高雄地
    方法院檢察署檢察官提起公訴，由臺灣高雄地方法院於92年
    2月7日，以91年度易字第3303號判決判處有期徒刑5月確定
    ，並於93年6月29日縮刑期滿執行完畢。另因施用第一級毒
    品，經臺灣高雄地方法院檢察署檢察官提起公訴，由臺灣高
    雄地方法院於93年6月18日，以93年度訴字第843號判決判處
    有期徒刑1年確定；又因施用第一級毒品，經臺灣高雄地方
    法院檢察署檢察官提起公訴，由臺灣高雄地方法院於93年12
    月16 日，以93年度訴字第2686號判決判處有期徒刑10月確
    定，甫於96年4月17日執行完畢。詎其猶不知悔改戒除毒癮
    ，復基於反覆持續施用第一級毒品海洛因之犯意，接續於96
    年6月29日晚上某時及同年6月30日晚上7時30分許，在基隆
    市○○○路某高架橋下，以海洛因摻水注入注射針筒方式，
    施用第一級毒品海洛因；又另行基於施用第二級毒品犯意，
    於96 年6月27日晚上某時，在上述同一地點，將安非他命放
    置在鋁箔紙加熱燒烤產生煙霧方式，施用第二級毒品安非他
    命1次。嗣於96年6月30日晚上8時50分許，在基隆市○○路
    安樂國中前為警查獲，並扣得海洛因1包（淨重0.11公克
    ）、注射針筒1支，經警方採集尿液送驗，結果呈安非他命
    、甲基安非他命、可待因及嗎啡之陽性反應，而查悉上情。
二、案經基隆市警察局第四分局報告臺灣基隆地方法院檢察署檢
    察官偵查起訴。
    理  由
壹、程序事項
    本件被告候國龍所犯者非為死刑、無期徒刑、最輕本刑為3
    年以上有期徒刑之罪或高等法院管轄第一審案件，其於準備
    程序進行中，先就被訴事實為有罪之陳述，經告知其簡式審
    判程序之旨，並聽取公訴人、被告之意見後，本院業已依刑
    事訴訟法第273條之1第1項之規定，裁定由受命法官獨任以
    簡式審判程序進行本案之審理。
貳、實體事項
一、上開事實，業據被告於本院準備程序及審理時坦承在卷，且
    其為警查獲後於96年6月30日22時10分許所採集之尿液經送
    驗結果，呈安非他命、甲基安非他命、可待因及嗎啡之陽性
    反應，此有96年7月13日台灣尖端先進生技醫藥股份有限公
    司濫用藥物尿液檢驗報告1紙附卷可稽，復有扣案之第一級
    毒品海洛因1包（淨重0.11公克，空包裝袋重0.22公克）、
    注射針筒1支扣案可佐。又其前因施用毒品案件，經觀察、
    勒戒後，認有繼續施用毒品之傾向，裁定令入戒治處所施以
    強制戒治，於民國91年8月31日戒治期滿執行完畢，再於92
    、93年間又因施用毒品案件，經法院分別判刑，亦有台灣高
    等法院被告前案紀錄表附卷足佐。綜上，本案事證明確，被
    告於強制戒治執行完畢釋放後5年以內，再犯施用第一級、
    第二級毒品之犯行，堪可認定，應依法論科。
二、論罪科刑：
  (一)按立法者針對特定刑罰規範之構成要件，已預設其本身係持
    續實行之複次行為，具備反覆、延續之行為特徵，故將之總
    括或擬制成一個構成要件之「集合犯」行為，因刑法評價上
    為構成要件之行為單數，應僅成立一罪。查毒品因具有成癮
    性、濫用性，故立法實務首重以刑事處遇方式戒斷行為人毒
    癮，若無法收其實效，始依法追訴處罰，故施用毒品本身具
    備反覆、延續之行為特徵，持續多次施用毒品始為此類犯罪
    之典型或常態，於刑法評價上，施用毒品應僅成立集合犯一
    罪。且自「刑事法若干犯罪行為態樣，本質上原具有反覆、
    延續實行之特徵，立法時既予特別歸類，定為犯罪構成要件
    之行為要素，則行為人基於概括之犯意，在密切接近之一定
    時、地持續實行之複次行為，倘依社會通念，於客觀上認為
    符合一個反覆、延續性之行為觀念者，於刑法評價上，即應
    僅成立一罪。學理上所稱『集合犯』之職業性、營業性或收
    集性等具有重複特質之犯罪均屬之，例如經營、從事業務、
    收集、販賣、製造、散布等行為概念者是（最高法院95年度
    臺上字第1079號判決意旨參照），亦可查悉我國終審機關採
    取相同立場。有關行為人多次施用毒品之犯罪，實務前均依
    94年1 月7 日修正、94年2 月2 日修正公布，並於95年7 月
    1 日施行前之刑法第56條連續犯之規定論以一罪，並加重其
    刑，惟因上開連續犯規定業經修正刪除，並自95年7 月1 日
    施行，其中修正理由說明四並以：「至連續犯之規定廢除後
    ，對於部分習慣犯，例如竊盜、吸毒等犯罪，是否會因適用
    數罪併罰而使刑罰過重產生不合理之現象一節，在實務運用
    上應可參考德、日等國之經驗，委由學界及實務以補充解釋
    之方式，發展接續犯之概念，對於合乎接續犯或包括的一罪
    之情形，認為構成單一之犯罪，以限縮數罪併罰之範圍，用
    以解決上述問題。」等語，爰基於前述施用毒品構成要件之
    反覆實行特徵，並考量連續犯規定業經刪除之法律實然面暨
    修正刪除之立法理由，認為行為人如基於反覆實行之犯意，
    在密切接近之一定時、地，持續實行單次或複次之施用毒品
    行為，應僅成立集合犯一罪。
  (二)查海洛因、安非他命分係毒品危害防制條例第2 條第2 項第
    1款、第2款所定之第一級、第二級毒品，被告於施用毒品後
    5年以內，再犯施用第一級毒品海洛因、第二級毒品安非他
    命之行為，係犯毒品危害防制條例第10條第1項、第2項之施
    用第一級、第二級毒品罪。被告持有第一級毒品海洛因及第
    二級毒品安非他命之低度行為，應為施用第一級、第二級毒
    品之高度行為所吸收，不另論罪。
  (三)又被告於96年6月29日晚上及6月30日晚上先後2次接續施用
    第一級毒品海洛因之犯行，時間密切接近，顯係基於反覆持
    續實行之犯意，為集合犯，應依上開(一)之說明論以實質上一
    罪。
  (四)被告所犯上開2罪，犯意各別，行為不同，應予分論併罰。
  (五)被告前曾受如事實欄所示有期徒刑之執行，有臺灣高等法院
    被告前案紀錄表附卷可考，其於有期徒刑執行完畢後5 年以
    內，故意再犯本件有期徒刑以上之罪，為累犯，其所犯上開
    2 罪，均應依刑法第47條第1項法加重其刑 。
  (六)爰審酌被告犯罪之動機、吸食頻率、曾有施用毒品之前科仍
    不知戒除，惟犯罪後坦承犯行，且所犯之施用毒品犯行乃戕
    害自己身心健康，並未危及他人等一切情狀，分別量處如主
    文所示之刑，併定其應執行之刑。
  (七)扣案之白色粉末1包（淨重0.11公克，空包裝袋重0.22公克
    ），內含有第一級毒品海洛因成分，有法務部調查局96年8
    月10日調科壹字第09623060920號鑑定書在卷可按，應併同
    難以析離之包裝袋1只，均依毒品危害防制條例第18條第1項
    前段宣告沒收銷燬之；另被告供稱扣案之注射針筒1支係其
    所有，供施用第一級毒品海洛因之用，爰依刑法第38條第1
    項第2款、第3項宣告沒收之。
據上論斷，應依刑事訴訟法第273條之1第1項、第299條第1 項前
段，毒品危害防制條例第10條第1 項、第2 項、第18條第1 項前
段、第23條第2 項，刑法第11條、第47條第1 項、第51條第5 款
、第38條第1項第2 款，判決如主文。
本案經檢察官乙○○到庭執行職務。
中　　華　　民　　國　　96　　年　　10　　月　　12　　日
                  刑事第二庭法  官  陳伯厚
以上正本證明與原本無異。
如不服本判決應於收受本判決後10日內向本院提出上訴書狀，其
未敘述上訴理由者，並得於提起上訴後10日內向本院補提理由書
狀（均須按他造當事人之人數附繕本）「切勿逕送上級法院」。
中　　華　　民　　國　　96　　年　　10　　月　　12　　日
                            書記官  黃士元
附錄論罪法條：
毒品危害防制條例第10條
施用第一級毒品者，處 6 月以上 5 年以下有期徒刑。
施用第二級毒品者，處 3 年以下有期徒刑。
